臺灣板橋地方法院刑事判決　　　　　　　99年度訴字第3714號
公　訴　人　臺灣板橋地方法院檢察署檢察官
被　　　告　周鳳萍
指定辯護人　吳天明　本院公設辯護人
上列被告因毒品危害防制條例案件，經檢察官提起公訴（99年度
偵字第28814號），本院判決如下：
    主  文
周鳳萍幫助施用第二級毒品，處有期徒刑肆月，如易科罰金，以
新台幣壹仟元折算壹日。又幫助施用第二級毒品，處有期徒刑肆
月，如易科罰金，以新台幣壹仟元折算壹日；扣案甲基安非他命
壹包（驗餘淨重零點柒伍貳捌公克）沒收銷燬之。應執行有期徒
刑陸月，如易科罰金，以新台幣壹仟元折算壹日；扣案甲基安非
他命壹包（驗餘淨重零點柒伍貳捌公克）沒收銷燬之。
    事  實
一、周鳳萍前因施用毒品案件，經本院裁定送觀察、勒戒後，認
    無繼續施用毒品之傾向，於民國 96 年 10 月 16 日釋放出
    所。其明知甲基安非他命為毒品危害防制條例第 2 條第 2
    項第 2 款所規定之第二級毒品，非經許可，均不得擅自施
    用或持有，因其乾哥哥林啟仁及朋友需要施用甲基安非他命
    ，乃委託周鳳萍代為購買甲基安非他命，周鳳萍竟基於幫助
    施用甲基安非他命之犯意，而分別為下列幫助施用第二級毒
    品行為：
(一)、林啟仁於99年10月27日打電話予其已成年之朋友陳文斌，問
    其是否要購買甲基安非他命，林啟仁心中期盼陳文斌能購買
    後提供一些毒品分享，陳文斌遂交付給林啟仁新台幣（下同
    ）2 千元，託其購買甲基安非他命，林啟仁又將2 千元交付
    周鳳萍請其代為購買甲基安非他命，周鳳萍乃於同日下午6
    時許，以2,000 元，替陳文斌向居住於臺北縣板橋市（現改
    制為新北市板橋區○○○路○ 段29巷97弄17-1號旁鐵皮屋之
    真實姓名不詳綽號「阿華」之人購買甲基安非他命1 包後（
    重量不詳，惟未逾2 公克），旋於當日某時，送至林啟仁位
    於臺北縣板橋市○○路○ 段29巷13弄2 號住處交付給林啟仁
    ，林啟仁再交付陳文斌，陳文斌取得上開甲基安非他命後旋
    即離去供己施用（未分與周鳳萍或林啟仁），周鳳萍以此方
    式幫助陳文斌施用甲基安非他命一次。
(二)、周鳳萍於99年10月28日與林啟仁以電話相約在外面見面，林
    啟仁當面交付2,500 元，請周鳳萍幫助購買甲基安非他命，
    周鳳萍於同日下午1 時許，以2,500 元，在上開地點替林啟
    仁向綽號「阿華」之男子購買甲基安非他命1 包（毛重：1
    公克）後，周鳳萍與林啟仁事先約定，由周鳳萍先取出甲基
    安非他命0.1 公克供已施用，其餘旋於同日下午2 時20分許
    ，送至林啟仁位於臺北縣板橋市○○路○ 段29巷13弄2 號住
    處交付給林啟仁，以此方式幫助林啟仁施用甲基安非他命一
    次。嗣於99年10月28日下午3 時許，警方在林啟仁上開住處
    盤查時，發現甲基安非他命1 包，始循線查知上情，並扣得
    安非他命1 包（驗餘淨重0.7528公克）。
二、案經臺北縣政府警察局板橋分局移送臺灣板橋地方法院檢察
    署檢察官偵查起訴。
    理  由
壹、證據能力部分：
    本件認定犯罪事實所引用之下列證據資料（包含文書證據等
    ），均非公務員違背法定程序所得，且被告及檢察官、辯護
    人於本院審理終結前就下列證據資料之證據能力，均表示無
    意見而不爭執，且卷內之文書證據，亦無刑事訴訟法第159
    條之4 之顯有不可信之情況，或不得作為證據之情形，則依
    刑事訴訟法第159 條之5 之規定，本件認定犯罪事實所引用
    之供述證據，均有證據能力，至其餘非屬供述證據部分，查
    亦無違法取得之情事存在，皆具證據能力，合先敘明。
貳、實體部分：
一、上揭事實，業據被告周鳳萍於本院審理時供承不諱，核與證
    人林啟仁於偵查時所證述情節相符，而證人即承辦員警李日
    清於偵查時亦證述：當時裡面有三男兩女吃東西，我們進去
    說聲音不要這麼大，並盤查證件，發現每個都有毒品前科，
    當時我們有三位在現場，我們問周鳳萍，他自己說這包毒品
    是他帶來的，乾哥哥拿錢給他叫她幫他買帶來，我記得是二
    千五百左右一包等語。又證人林啟仁於檢察官偵查亦證稱，
    於99年10月27日凌晨1 時許，在新北市○○區○○路家中，
    以燒烤玻璃球方式，施用甲基安非他命1 次等語，而其為警
    查獲後所採集尿夜，經送驗結果，亦呈安非他命與甲基安非
    他命之陽性反應，此有99年11月11日台灣檢驗科技股份有限
    公司之濫用藥物檢驗報告在卷可稽（見偵卷第136 頁），足
    認證人林啟仁確有施用甲基安非他命之事實；另警方於新北
    市○○區○○路一段29巷13弄2 號林啟仁住處屋內房間查獲
    甲基安非他命1 包、玻璃球吸食器1 個，此有扣押筆錄暨扣
    押物品目錄表各乙份、現場照片1 張在卷可佐，而證人林啟
    仁於檢察官偵查時亦證稱，上該扣押物品為其所有。綜上所
    述，被告自白與事實相符，本案事證明確，犯行洵堪認定。
二、查甲基安非他命為毒品危害防制條例第2 條第2 項第2 款所
    規定之第2 級毒品。被告幫助林啟仁及其朋友購買甲基安非
    他命施用，則係犯刑法第30條第1 項、毒品危害防制條例第
    10 條 第2 項之幫助施用第二級毒品罪。又被告幫助施用第
    二級毒品安非他命前持有甲基安非他命之低度行為，為幫助
    施用安非他命之高度所吸收，不另論罪。其上揭二次幫助林
    啟仁及其朋友施用第二級毒品甲基安非他命之犯行，時間各
    別、犯意互殊，應併罰之0 。次按從犯之處罰，得按正犯之
    刑減輕之，刑法第30條第2 項定有明文，爰就其幫助行為依
    刑法第30條第2 項之規定減輕其刑。公訴意旨認本件被告係
    涉犯毒品危害防制條例第4 條第2 項之販賣第二級毒品罪，
    尚有未洽（理由詳如後三、所述），惟起訴犯罪事實之基本
    社會事實既屬同一（均係被告受林啟仁之託去購買甲基安非
    他命），本院自得變更起訴法條予以審理，併此敘明。
三、爰審酌被告幫助他人購買甲基安非他命，助長施用毒品之惡
    風，戕害他人身心健康，並易導致社會危險，行為殊無足取
    ，復斟酌其犯後坦認該等犯行，衡其素行、智識程度、犯罪
    動機、目的、犯後態度，以及本次其幫助取得毒品之數量，
    分別量處如主文所示之刑，並諭知易科罰金折算標準，併定
    應執行之刑，併諭知易科罰金之折算標準，以示懲儆。扣案
    之甲基安非他命1 包（驗餘淨重0.7528公克），被告代為購
    買已交付予林啟仁，屬林啟仁所有，為現場查獲毒品，扣案
    毒品雖由林啟仁施用毒品案件處理，然無證據證明已銷燬，
    仍應依毒品危害防制條例第18條第1 項前段宣告沒收銷燬之
    。
四、公訴意旨認：被告周鳳萍基於販賣甲基安非他命之犯意，向
    居住於臺北縣板橋市（現改制為新北市板橋區○○○路 ○
    段 29 巷 97 弄 17-1 號旁鐵皮屋姓名年籍不詳綽號「阿華
    」之人販入甲基安非他命，分別於 99 年 10 月 27 日下午
    6 時許至 10 月 28 日下午 1 時許前某時，在林啟仁位於
    臺北縣板橋市○○路 ○ 段 29 巷 13 弄 2 號住處，以2000
     元、2500 元價格，各販賣甲基安非他命 1 包予林啟仁，
    因認被告涉犯毒品危害防制條例第 4 條第 2 項之販賣第二
    級毒品罪嫌云云。經查：
(一)、按以營利之意圖交付毒品，而收取對價之行為，觸犯販賣毒
    品罪；苟非基於營利之意圖，而以原價或低於原價有償轉讓
    毒品與他人，僅得以轉讓毒品罪論處；若無營利之意圖，僅
    基於幫助施用毒品者取得供施用毒品之目的，而出面代購，
    或共同合資購買並分攤價金及分受毒品，則屬應否成立施用
    毒品罪或其幫助犯之範疇，三者行為互殊，且異其處罰（最
    高法院96年度台上字第5139號判決要旨參照）。又受他人委
    託，代為購買毒品後交付委託人，以便利、助益委託人施用
    者，為幫助施用；苟以便利、助益委託人販賣者，則為幫助
    販賣。其行為人於購入毒品之始，即係為委託人而持有，並
    非購入後始另行起意，交付而移轉毒品之所有權予委託人，
    此與轉讓毒品，係指原未受他人委託而基於為自己之意思購
    買後，始起意將其所有之毒品，以移轉所有權之意思交付他
    人之情形，顯然有別（最高法院98年度台上字第3670號判決
    意旨參照）。故販賣毒品罪，以行為人基於營利之目的，而
    販入或賣出毒品，或二者兼而有之之行為，為其構成要件。
    故行為人有無營利之犯罪目的條件，自應於事實欄內為詳實
    之記載，然後於理由內說明其所憑之證據及認定之理由，始
    稱適法（最高法院98年度台上字第2368號判決要旨參照）；
    而「檢察官就被告犯罪事實，應負舉證責任，並指出證明之
    方法。」，刑事訴訟法第161 條第1 項既有明文規定，是就
    販賣毒品罪之被告確有營利之意圖之事實，應由檢察官舉出
    證據並就證據指出足資推認被告確有營利意圖之依據。
(二)、被告周鳳萍於本院準備程序時固承認有兩次販賣第二級毒品
    ，然辯稱：第一次是因為幫林啟仁的朋友調甲基安非他命，
    當時是希望調到甲基安非他命後，他的朋友可以提供一些毒
    品供伊及林啟仁施用；第二次伊從買來的毒品中抽出0.1 公
    克，先在阿華那邊施用，剩下的一些在後來被帶回警察局的
    路上丟棄，這兩次向阿華購買毒品，阿華沒有承諾事後會給
    伊好處，有向阿華說明是朋友要的等語。按刑事訴訟法第15
    6 條第2 項規定：「被告或共犯之自白，不得作為有罪判決
    之唯一證據，仍應調查其他必要之證據，以察其是否與事實
    相符」。經查：證人林啟仁於檢察官偵查時證稱，於警詢筆
    錄所言實在，其於警詢時證稱：「（問：你施用的安非他命
    毒品係於何時？何地？向何人購買？如何聯絡購買毒品？）
    是我今日｛28｝13時許打電話給周鳳萍請她幫我購買的，再
    請她將毒品送到我住處給我的。」「（問：據周鳳萍向警方
    供稱分別於昨｛27｝日18時許今｛28｝日14時20分以相同方
    式，以新台幣2000元、2500元之價格，將安非他命轉賣給你
    是否屬實？）是的沒錯。」，是以被告周鳳萍之供述與證人
    林啟仁所證述情節相符，足認被告係幫林啟仁及其朋友購買
    毒品，錢均係林啟仁交付給被告周鳳萍，被告周鳳萍第1 次
    並未獲得好處，第二次係從購買毒品取出一點供己施用，而
    被告幫林啟仁及其朋友購買後，旋即送交給林啟仁及其朋友
    ，俾供施用，益見被告周鳳萍係受託代購甲基安非他命，並
    未賺取差價之事實。
(三)、綜上所述，檢察官就本案被告涉犯販賣第二級毒品甲基安非
    他命罪嫌所為之舉證，尚有合理之懷疑存在，而不足使本院
    確信被告有起訴書所載之意圖營利之販賣行為，被告辯稱其
    係幫林啟仁購買毒品以供施用等語，洵屬有據。此外，又查
    無其他積極證據足資證明被告有公訴人所指之販賣第二級毒
    品甲基安非他命二次之犯行，則揆諸首揭最高法院判例及裁
    判意旨所示，自難逕以毒品危害防制條例第4 條第2 項之販
    賣第二級毒品罪責相繩，如前所述，本院應變更起訴法條而
    論以刑法第30條、毒品危害防制條例第10條第2 項之罪名，
    附此敘明。
五、據上論斷，應依刑事訴訟法第299 條第1 項前段、第300 條
    ，毒品危害防制條例第10條第2 項、同條例第18條第1 項前
    段，刑法第11條、第30條第1 項、第2 項、第41條第1 項前
    段、第51條第5 款，判決如主文。
本案經檢察官簡志祥到庭執行職務
中    華    民    國    100   年    2     月    15    日
                  刑事第三庭審判長法  官  樊季康
                                  法  官  連雅婷
                                  法  官  陳伯厚
上列正本證明與原本無異。
如不服本判決，應於判決送達後10日內敘明上訴理由，向本院提
出上訴狀 (應附繕本) ，上訴於臺灣高等法院。其未敘述上訴理
由者，應於上訴期間屆滿後20日內向本院補提理由書「切勿逕送
上級法院」。
                                  書記官  高建華
中    華    民    國   100    年    2     月    16    日
附錄論罪科刑法條全文：
毒品危害防制條例第10條
施用第一級毒品者，處 6 月以上 5 年以下有期徒刑。
施用第二級毒品者，處 3 年以下有期徒刑。
中華民國刑法第30條
（幫助犯及其處罰）
幫助他人實行犯罪行為者，為幫助犯。雖他人不知幫助之情者，
亦同。
幫助犯之處罰，得按正犯之刑減輕之。